臺灣台中地方法院刑事判決　　　　　　　　　　　　　九十一年度訴字第一七七號
　　公　訴　人　臺灣台中地方法院檢察署檢察官
　　被　　　告　乙　○
　　選任辯護人　朱元宏
　　　　　　　　黃紫芝
　　被　　　告　甲○○
右列被告等因違反商業會計法案件，經檢察官提起公訴（八十九年度偵字第六四七號
），本院判決如左：
    主      文
乙○、甲○○，均無罪。
    理      由
一、公訴意旨略以：被告乙○、甲○○係大和建設股份有限公司（以下簡稱大和建設
    ）之負責人，為商業會計法第四條所稱之商業負責人，明知劉漢卿於民國八十三
    年十二月起至八十四年十一月止，並未實際任職大和建設，大和建設並未支付劉
    漢卿任何薪資，詎被告乙○、甲○○竟基於共同犯意之聯絡，於八十五年間，在
    其業務上所掌管之各類所扣繳及免扣繳憑單上，虛偽記載大和建設於八十四年度
    支付劉漢卿自八十三年十二月至八十四年十一月止之薪資，計新台幣（下同）三
    十一萬八千元之不實事項，並於八十五年度營利事業所得稅申報期間，將上開內
    容不實扣繳憑單作為營利事業所得稅申報書之附件，據以向財政部台灣省中區國
    稅局台中分局申報，足以生損害於劉漢卿及稅捐機關徵稅之正確性，因認被告二
    人共同涉有商業會計法第七十一條第一款之明知不實事項而填製會計憑證罪嫌云
    云。
二、按犯罪事實應依證據認定之，無證據不得推定其犯罪事實，又不能證明被告犯罪
    者，應為無罪判決之諭知，刑事訴訟法第一百五十四條、第三百零一條第一項定
    有明文。又認定不利於被告之證據須依積極證據，苟積極證據不足為不利於被告
    事實之認定時，即應為有利被告之認定，更不必有何有利之證據，最高法院三十
    年上字第八一六號判例可資參照。
三、公訴人認被告乙○、甲○○涉有明知不實事項而填製會計憑證罪行，無非以其等
    明知劉漢卿並未任職於大和建設，且其二人為大和建設之負責人，對於會計人員
    申報稅務之事項當有所指示為其主要論據。訊據被告二人均堅決否認右揭犯行，
    被告乙○辯稱：劉漢卿為其親哥哥，大和建設係其家族企業，劉漢卿任大和建設
    之監察人，每次開會均有支領車馬費，大和建設確實有支領薪資，並未虛立扣繳
    憑單等語；被告甲○○辯稱：其僅係大和建設之董事，並非負責人，公司之實際
    運作其不知情等語。
四、經查：
(一)、依財政部台灣省中區國稅局台中縣分局九十年十一月三十日中區國稅中縣徵字第
    Ｚ○○○○○○○○○號函所附劉漢卿八十四年度未申報核定通知書及扣繳憑單
    所示，固有大和建設支付劉漢卿三十一萬八千元薪資之記載，此有前開函文附於
    偵查卷可稽。則劉漢卿是否有支領前開薪資？厥為本件所應審究者，雖劉漢卿之
    子丙○○於本院審理時指稱：「（你父親之前有無支領大和建設公司的薪水？）
    沒有，他是被我叔叔當人頭」、「我父親務農，確實沒有支領大和建設的薪水」
    等語，然劉漢卿確實登記為大和建設之監察人，則其是否有支領大和建設之薪資
    ，原以劉漢卿本人最為明瞭，惟劉漢卿已因中風而長期臥病在床，致無法加以確
    認。再者，依本件告訴人丁○○即劉漢卿之妻於偵查中所提告訴狀所載，僅指訴
    被告甲○○任負責人之業基企業股份有限公司虛立劉漢卿之薪資扣繳憑單，同時
    並指訴被告二人擅自以劉漢卿之名買賣大和建設之股票，以取得劉漢卿之扣繳憑
    單，則何以同一份告訴狀內，既已提及業基企業股份有限公司虛立劉漢卿之薪資
    扣繳憑單，卻未提及大和建設虛立劉漢卿之薪資扣繳憑單？由此足認告訴人丁○
    ○對於劉漢卿是否有支領大和建設薪資一節，尚不明瞭，是告訴代理人丙○○之
    前開指訴自為本院所不採。
(二)、大和建設之董事長為被告乙○，被告甲○○則為董事，此有大和建設公司董事名
    單影本一份附於本院卷可稽，雖依公司法第八條第一項之規定，被告甲○○亦屬
    公司之負責人，且亦為商業會計法所稱之商業負責人，然被告乙○既係大和建設
    之董事長，且實際負責公司之運作，此據被告二人供述在卷，果若本件會計憑證
    之製作係依公司負責人之指示而為，所應負責者仍係有實際作為之人，況並無何
    積極之證據足以證明被告甲○○確有參與大和建設會計憑證製作之事宜，是尚難
    認被告甲○○有參與大和建設會計憑證之製作，應無庸疑。
(三)、基上說明，公訴人所指之證據尚不足以證明被告二人確有虛立劉漢卿支領大和建
    設薪資之扣繳憑單等犯行，自難對其等論以商業會計法第七十一條第一款之罪刑
    。
五、綜上所述，被告二人之辯解應可採信，此外復查無其他積極之證據足以證明被告
    二人有何公訴人所指之犯行，既不能證明被告二人犯罪，爰均依法為無罪判決之
    諭知。
據上論斷，應依刑事訴訟法第三百零一條第一項，判決如主文。
中      華      民      國      九十一      年    三    月    二十七    日
                                   臺灣台中地方法院刑事第七庭
                                       法  官  簡源希
右正本證明與原本無異。
如不服本判決，應於判決送達後十日內向本院提出上訴狀，上訴於臺灣高等法院臺中
分院( 須附繕本 )。
                                       書記官
中    華    民    國      九十一      年       三      月     二十七    日
